臺灣花蓮地方法院刑事判決
111年度原易緝字第2號
公  訴  人  臺灣花蓮地方檢察署檢察官
被      告  彭致忠





選任辯護人  林怡君律師（法扶律師）          
上列被告因竊盜等案件，經檢察官提起公訴（109年度偵緝字第7
5號、第76號、109年度偵字第1882號），本院判決如下：
    主  文
彭致忠犯如附表主文欄所示之罪，各處如附表主文欄所示之刑及
沒收。不得易科罰金部分，應執行有期徒刑壹年陸月。
    事  實
一、彭致忠於網路上與網友楊佩芸、江紫妍結識後相約見面，彭
    致忠駕駛車牌號碼0000-00號自用小客車（下稱本案車輛）
    個別搭載楊佩芸、江紫妍，竟意圖為自己不法之所有，各基
    於竊盜之犯意，分別於：
　㈠民國108年8月28日21時30分許，在花蓮縣○○市○○○街00號之統
    一便利商店國盛門市旁，趁楊佩芸下車購買礦泉水而將其隨
    身包包1只（內含搭載門號0000000000號之OPPO R17手機1支
    含耳機1副，價值新臺幣[下同]1萬6000元、現金400元、身
    分證、鑰匙）放置於本案車輛副駕駛座之際，旋即駕駛本案
    車輛離去而竊得上開包包及其內物品得手。
  ㈡於108年10月1日20時30分許，在花蓮縣○○鄉○○路0段000號對
    面小路底南濱海釣場後方空地，趁江紫妍與其一同下車而將
    其隨身包包1只（內含搭載門號0000000000號之Samsung Gal
    axy A70手機1支，價值1萬元、現金2萬元、車鑰匙，價值70
    00元、身分證、健保卡、金融卡2張、駕照、身心障礙手冊
    等）放置於本案車輛副駕駛座之際，旋即返回本案車輛並駛
    離而竊得上開包包及其內物品得手。
二、彭致忠因通緝而為警逮捕返回花蓮縣警察局花蓮分局中正派
    出所（下稱中正派出所），彭致忠心生不滿，竟基於公然侮
    辱及侮辱公務員之犯意，於109年4月26日23時30分許，在中
    正派出所內，對執行職務之警員蕭名凱辱罵「你他媽老雞掰
    」、「操你媽老雞巴，0592你什麼東西，我幹你老母，0592
    欠人幹」、「垃圾囝仔」、「垃圾小孩」，並接續於翌日0
    時53分許製作筆錄時，辱罵蕭名凱「幹你娘」，而以此方式
    侮辱執行職務之警員蕭名凱，使其名譽貶損。
    理  由
壹、證據能力
  ㈠按被告以外之人於審判外之言詞或書面陳述，除法律有規定
    者外，不得作為證據，刑事訴訟法第159條第1項有明文規定
    。查證人即告訴人楊佩芸、江紫妍、蕭名凱警詢中之指訴，
    及證人江福榮、張庭瑋於警詢所為之陳述，屬被告以外之人
    於審判外之言詞陳述，經被告之辯護人於本院準備程序時主
    張不得作為證據（見本院易字卷第110頁至第111頁），且核
    無得例外有證據能力之情形，故告訴人及證人江福榮、張庭
    瑋於警詢所為之陳述，無證據能力。
  ㈡次按被告以外之人於審判外之陳述，雖不符前4條之規定，而
    經當事人於審判程序同意作為證據，法院審酌該言詞陳述或
    書面陳述作成時之情況，認為適當者，亦得為證據，刑事訴
    訟法第159條之5第1項分別定有明文。查就檢察官其餘所提
    出之供述證據，被告及其辯護人對於證據能力部分表示同意
    有證據能力等語（見本院易字卷第110頁至第111頁），本院
    審酌該等證據核無違法取證或證明力顯然過低之情事，依各
    該陳述作成時之狀況並無不適當或顯不可信之情形，自均得
    為證據。
貳、得心證之理由
一、犯罪事實一
  ㈠訊據被告固坦承分別於網路上結識楊佩芸、江紫妍，並曾駕
    駛本案車輛個別搭載楊佩芸、江紫妍而相約外出，惟矢口否
    認有何竊盜犯行，辯稱：楊佩芸當時下車是因為要回家，我
    不清楚她家在哪，就讓他在便利商店下車，江紫妍會下車是
    因為她說她朋友會去載她，我沒有帶走她們的包包，也沒看
    到她們的物品在我車上云云；辯護人則為被告辯護稱：楊佩
    芸與江紫妍均與被告初識，卻將重要物品單獨置於車上，有
    違常情，且證述前後不一，無從採信，則本案並無證據證明
    被告有竊盜犯行等語。
　㈡經查：
　　⒈被告於108年8月28日與楊佩芸相約，並駕駛本案車輛搭載
      楊佩芸外出，嗣於同日21時30分許，楊佩芸在花蓮縣○○市
      ○○○街00號之統一便利商店國盛門市旁下車，被告即自該
      處駛離；被告另於108年10月1日與江紫妍相約，並駕駛本
      案車輛搭載江紫妍外出，嗣於同日20時30分，江紫妍在花
      蓮縣○○鄉○○路0段000號對面小路底南濱海釣場後方空地下
      車後，被告即駕車離去等情，為兩造所不爭執（見本院卷
      第109頁），核與楊佩芸、江紫妍之證述相符（偵226號卷
      第65頁至第66頁，偵059號卷第107頁至第108頁，本院易
      字卷第198頁、第261頁至第262頁），且有監視器畫面截
      圖、車輛詳細資料報表附卷可稽（見警559號卷第17頁至
      第19頁，警719號卷第27頁至第31頁），是此部分事實，
      首堪認定。
　　⒉次查，楊佩芸於偵訊時證稱：被告載我到國聯路附近請我
      到統一超商幫他買水，我知道我包包在車上，想說一下子
      就上車了，所以沒有帶下車，但我走進店內，被告就把車
      開走，包包裡還有我的鑰匙、錢包、手機、耳機、身分證
      ，身分證放在手機殼裡，被告拿走我手機還把我身分證亂
      丟，路人撿到後送到派出所，當時我姊姊經過，我請她撥
      打我的手機，對方把手機關機，我隔天早上有去辦理手機
      門號補卡，讓原本的卡失效等語（見偵226號卷第65頁至
      第66頁），與其於本院審理時之證述大致相同（見本院易
      字卷第261頁至第263頁），亦與警方接獲報案之內容相符
      ，有工作紀錄存卷可參（偵226號卷第32頁），且楊佩芸
      所持用之0000000000門號，確實於108年8月29日有掛失補
      換SIM卡之紀錄，此則有遠傳電信股份有限公司109年4月2
      9日遠傳（發）字第10910403187號函在卷可證（偵緝75號
      卷第73頁），足證楊佩芸所述並非虛妄。
　　⒊再查，江紫妍於偵訊時證稱：我將包包放被告車上，跟被
      告一起下車，我想說我們只是下車聊一下，馬上就會上車
      ，就沒想說要把包包帶在身上，後來被告說要去洗手間、
      回車上拿濕紙巾，結果被告就把車開走，我自己走到南濱
      路上的統一超商求救，後來還補辦證件跟手機門號，包包
      內還有2萬元的現金是要繳車貸的等語（見偵059號卷第10
      7頁至第108頁），與其於本院審理時之證述大致相同（見
      本院易字卷第198頁至第200頁），且證人江福榮於本院審
      理時證稱：108年10月1日15時至23時，我在南濱路的統一
      便利商店工作，擔任值班經理，當天我在辦公室裡，同事
      跟我說有1個女生很慌張說她被丟包，請我們幫她報警，
      她身上都沒有東西，看監視器是從對面徒步走來等語（見
      本院易字卷第205頁至第206頁），並有110報案紀錄單在
      卷可考（偵059號卷第59頁），均與江紫妍所述身無分文
      ，係步行至便利商店求救等情相符。　
    ⒋又江紫妍之身分證、健保卡、身心障礙證、提款卡3張，經
      民眾於花蓮縣吉安鄉南濱公園所拾得，其持用之00000000
      00門號亦曾於108年10月2日有換卡之紀錄，有職務報告、
      遠傳電信服務列印資料存卷可憑（見偵059號卷第45頁、
      第61頁），足認江紫妍之證件及手機確實曾脫離其持有，
      方有上開情事，亦證江紫妍所言非虛。
　　⒌末查，被告此前亦曾因於網路結識網友相約見面後，趁網
      友將隨身物品置於車內而下車之際，迅速將車輛駛離而帶
      走網友之物品，經檢察官起訴，並經法院判決確定在案，
      有臺灣花蓮地方檢察署107年度偵字第2231號起訴書、本
      院108年度原簡字第49號判決、臺灣高等法院被告前案紀
      錄表附卷可查（見偵059號卷第29頁至第34頁，本院易緝
      卷第11頁至第12頁），與本案犯罪事實一之情節如出一轍
      ，且楊佩芸、江紫妍報案前均係與被告同在一處，2人與
      被告只是網友，原先並不認識，縱使與被告分別後始遭逢
      竊案，亦無同時攀咬被告之可能，足證楊佩芸、江紫妍確
      實係遭被告竊取隨身物品甚明。
  ㈢被告雖以前詞置辯，惟查：
　　⒈楊佩芸於下車後即行求助，江紫妍亦自案發地步行至南濱
      路統一便利商店求助，均如前述，則被告空言係楊佩芸下
      車要自行回家、江紫妍欲等待友人來載云云，均與事實不
      符。
　　⒉又楊佩芸、江紫妍就與被告結識之過程、案發之細節與求
      助之經過，於偵查及審理時之證述略有出入，惟2人均係
      於網路結識被告，本無深厚情誼，自難期待2人對認識之
      過程記憶深刻，且事發時2人突然遭逢此事，難免慌亂而
      無法詳細記事，參以事發至其等於審理時作證均已逾1年
      ，則就細節記憶不清，亦屬常情，然其等就與被告結識之
      緣由、事發經過之主要事實均證述一致，自難僅就細節證
      述不一致即認其所述不可採。
　　⒊再者，楊佩芸與江紫妍均係於網路結識被告，雖認識未久
      卻仍相約見面，可見先前若非相談甚歡，至少亦無不良印
      象，否則當無見面之可能，是見面後不甚警惕，認為只是
      短暫離開即未掌握隨身物品，並無違常情，不能僅因其不
      夠小心謹慎、相信人性本善，即認其所述不合理。
　　⒋末查，本案犯罪事實一除楊佩芸與江紫妍之證述外，尚有
      證人江福榮之證述、門號補辦紀錄、報案紀錄、職務報告
      等可資補強，故本案雖無直接錄得被告竊取包包或丟棄贓
      物之影像畫面，惟據上開證據，亦足認定被告犯罪事實一
      之犯行。
　㈣起訴書就楊佩芸隨身包包內之物品記載為門號0000000000號
    之智慧型手機1支、現金400元、身分證，惟楊佩芸於偵訊中
    即明確證稱尚有耳機、鑰匙（見偵226號卷第65頁），並於
    審理中證稱手機廠牌型號為OPPO R17（見本院易字卷第263
    頁），自應更正被告自楊佩芸竊得之物如事實欄一㈠所示。
    又江紫妍手機之型號為Galaxy A70，有其提供之手機資料附
    卷可佐（見警719號卷第25頁），爰逕予補充之。
二、犯罪事實二
　  犯罪事實二業據被告坦承不諱，核與蕭名凱於偵查中之證述
    相符（見偵882號卷第49頁至第50頁），且有逮捕拘禁告知
    本人通知書、密錄器截圖、錄音譯文附卷可證（警498號卷
    第35頁、第61頁，偵882號卷第61頁至第71頁），足認被告
    自白與事實相符，堪以採信。
三、綜上，本案事證明確，被告犯行均堪認定，應依法論科。
參、論罪科刑
一、被告行為後，刑法第140條已於111年1月14日修正生效，修
    正後之規定將修正前之法定刑予以提高，經比較新舊法後，
    認修正後規定並未較有利於被告，應依刑法第2條第1項前段
    規定，適用修正前之規定。核被告犯罪事實一所為，均係犯
    刑法第320條第1項之竊盜罪；犯罪事實二所為，係犯刑法第
    309條第1項公然侮辱罪、修正前刑法第140條第1項侮辱公務
    員罪。被告於相近之時間、相同之地點辱罵蕭名凱，侵害同
    一法益，各行為之獨立性極為薄弱，依一般社會通念，難以
    強行分開，在刑法評價上，以視為數個舉動之接續施行，合
    為包括之一行為予以評價，較為合理，應論以接續犯之包括
    一罪。犯罪事實二被告係以一行為觸犯公然侮辱及侮辱公務
    員罪，為想像競合犯，依刑法第55條之規定，從一重論以侮
    辱公務員罪。被告上開犯行，犯意各別、行為有異，應分論
    併罰。
二、又辯護人為被告辯護稱應考量本案有無刑法第59條之適用，
    惟查，犯罪事實一部分，被告係為一己之私，恣意侵害他人
    財產法益；犯罪事實二部分，被告先對刑事程序消極以對而
    遭通緝，嗣面對公權力之行使又毫無尊重，隨意辱罵公務員
    ，並無何不得已之情事，難認有何情堪憫恕之處。
三、爰審酌被告正值壯年卻不思以正當方式賺取錢財，行事陰險
    狡詐，拐騙網友見面後伺機竊取他人財物，更將江紫妍丟包
    在偏遠、黑暗之處，絲毫不擔心其可能遭受其他危害，行徑
    惡劣，犯後又矢口否認犯行、飾詞推諉，對刑事審判程序態
    度消極，動輒不到庭，犯後態度不佳，就犯罪事實二之部分
    雖終能坦承犯行，惟本案自繫屬以來歷時2年有餘，被告迄
    至最後1次審理程序方就此部分坦承犯行，並稱有意和解，
    然此期間均未見被告主動至警局向蕭名凱致歉，可見被告並
    非真心悔悟，兼衡其高職畢業之智識程度、入監前從事物流
    工作、家庭經濟狀況尚可、仍須扶養1子等一切情狀（見本
    院緝字卷第46頁），分別量處如附表主文欄所示之刑，並就
    得易科罰金之部分諭知易科罰金之折算標準，及就不得易科
    罰金部分，審酌各罪相距之時間、相近之手段、總體侵害法
    益之程度等一切情狀，定其應執行刑如主文所示。
四、沒收　
  ㈠楊佩芸遭竊之身分證及江紫妍遭竊之身分證、健保卡、金融
    卡、身心障礙手冊，均已各別取回，業如前述，江紫妍亦證
    稱遭竊之物均已補辦（見本院易字卷第203頁），是就證件
    相關之物品，依刑法第38條之1第5項之規定，毋庸宣告沒收
    、追徵。
　㈡被告犯罪事實一㈠竊得之包包1只（內含搭載門號0000000000
    號之OPPO R17手機1支含耳機1副、現金400元、鑰匙），及
    犯罪事實一㈡竊得之包包1只（內含搭載門號0000000000號之
    Samsung Galaxy A70手機1支、現金2萬元、車鑰匙），均為
    其犯罪所得。楊佩芸就其OPPO R17手機之價值曾證述1萬600
    0元、1萬8000元（本院易字卷第267頁），惟其並未提出所
    稱刷卡清單之證明，應採對被告有利之說法，認被告竊得之
    OPPO R17手機價值應為1萬6000元；江紫妍亦就騎車鑰匙證
    述價值7000元（本院易字卷第199頁），自應予以補充。綜
    上，上開被告之犯罪所得，應依刑法第38條之1第1項前段、
    第3項之規定宣告沒收，於全部或一部不能沒收或不宜執行
    沒收時，追徵其價額。
據上論斷，應依刑事訴訟法第299條第1項前段，判決如主文。
本案經檢察官黃蘭雅提起公訴，檢察官簡淑如到庭執行職務。
中　　華　　民　　國　　111 　年　　7 　　月　　20　　日
　　　　　　    　刑事第二庭  審判長法　官  黃英豪
                                    法  官  蔡瑞紅
                                    法  官  黃夢萱  
以上正本證明與原本無異。
如不服本判決應於收受送達後20日內向本院提出上訴書狀，並應
敘述具體理由。其未敘述上訴理由者，應於上訴期間屆滿後20日
內向本院補提理由書(均須按他造當事人之人數附繕本)「切勿逕
送上級法院」。告訴人或被害人如對於本判決不服者，應具備理
由請求檢察官上訴，其上訴期間之計算係以檢察官收受判決正本
之日期為準。
辯護人依據刑事訴訟法第346條、公設辯護人條例第17條及律師
法第32 條第2項、第36條等規定之意旨，尚負有提供法律知識、
協助被告之義務（含得為被告之利益提起上訴，但不得與被告明
示之意思相反）。
因疫情而遲誤不變期間，得向法院聲請回復原狀。
中　　華　　民　　國　　111 　年　　7 　　月　　20　　日
                                    書記官  張亦翔
附錄本案論罪科刑法條全文
修正前刑法第140條第1項
於公務員依法執行職務時，當場侮辱或對於其依法執行之職務公
然侮辱者，處六月以下有期徒刑、拘役或三千元以下罰金。
刑法第309條第1項
公然侮辱人者，處拘役或九千元以下罰金。
刑法第320條第1項
意圖為自己或第三人不法之所有，而竊取他人之動產者，為竊盜
罪，處五年以下有期徒刑、拘役或五十萬元以下罰金。
附表：
編號 犯罪事實 主文 1 一㈠ 彭致忠犯竊盜罪，處有期徒刑拾壹月。未扣案之犯罪所得包包壹只（內含搭載門號0000000000號之OPPO R17手機壹支含耳機壹副、現金新臺幣肆佰元、鑰匙）沒收，於全部或一部不能沒收或不宜執行沒收時，追徵其價額。 2 一㈡ 彭致忠犯竊盜罪，處有期徒刑壹年。未扣案之犯罪所得包包壹只（內含搭載門號0000000000號之Samsung Galaxy A70手機壹支、現金新臺幣貳萬元、車鑰匙）沒收，於全部或一部不能沒收或不宜執行沒收時，追徵其價額。 3 二 彭致忠犯侮辱公務員罪，處有期徒刑貳月，如易科罰金，以新臺幣壹仟元折算壹日。